【裁判字號】    98,上易,1501
【裁判日期】    981111
【裁判案由】    違反就業服務法等
【裁判全文】
臺灣高等法院臺中分院刑事判決        98年度上易字第1501號
上  訴  人  臺灣臺中地方法院檢察署檢察官
被      告  庚○○
            甲○○
上列上訴人因被告等違反就業服務法等案件，不服臺灣臺中地方
法院97年度易字第4839號中華民國98年5月22日第一審判決（起
訴案號：臺灣臺中地方法院檢察署97年度偵字第25303號），提
起上訴，本院判決如下：
    主  文
原判決撤銷。
庚○○共同連續意圖營利而違反任何人不得媒介外國人非法為他
人工作之規定，處有期徒刑陸月，如易科罰金，以銀元參佰元即
新臺幣玖佰元折算壹日，減為有期徒刑參月，如易科罰金，以銀
元參佰元即新臺幣玖佰元折算壹日；又共同明知為不實之事項，
而使公務員登載於職務上所掌之公文書，足以生損害於公眾，處
有期徒刑參月，如易科罰金，以新臺幣壹仟元折算壹日，減為有
期徒刑壹月又拾伍日，如易科罰金，以新臺幣壹仟元折算壹日；
又共同明知為不實之事項，而使公務員登載於職務上所掌之公文
書，足以生損害於公眾，處有期徒刑參月，如易科罰金，以新臺
幣壹仟元折算壹日；又共同意圖營利而違反任何人不得媒介外國
人非法為他人工作之規定，處有期徒刑參月，如易科罰金，以新
臺幣壹仟元折算壹日。應執行有期徒刑柒月，如易科罰金，以銀
元參佰元即新臺幣玖佰元折算壹日。
甲○○共同連續意圖營利而違反任何人不得媒介外國人非法為他
人工作之規定，處有期徒刑陸月，如易科罰金，以銀元參佰元即
新臺幣玖佰元折算壹日，減為有期徒刑參月，如易科罰金，以銀
元參佰元即新臺幣玖佰元折算壹日；又共同意圖營利而違反任何
人不得媒介外國人非法為他人工作之規定，處有期徒刑肆月，如
易科罰金，以新臺幣壹仟元折算壹日。應執行有期徒刑伍月，如
易科罰金，以銀元參佰元即新臺幣玖佰元折算壹日。緩刑參年，
並應依如附件臺灣臺中地方法院和解筆錄所載壹、之金額及給付
方法賠償被害人，向公庫支付新臺幣拾伍萬元，及向指定之公益
團體、地方自治團體或社區提供捌拾小時之義務勞務。緩刑期間
付保護管束。
    事  實
一、庚○○、甲○○為夫妻，渠2人係從事本國人士與外籍女子
    之婚姻仲介業，明知外籍勞工在臺工作應受就業服務法所定
    工作種類、工作期限、轉換雇主及工作、限令出境不再入境
    、行蹤陳報、繳納就業安定費及保證金等限制及義務，例外
    與在中華民國境內設籍之國民結婚而獲准居留之外國人得不
    受上開限制，乃意圖使外籍女子以與本國國民假結婚之名義
    規避就業服務法各該限制規定，而來臺工作，藉以營利，共
    同基於行使該不實公文書及意圖營利媒介外國人非法為他人
    工作之概括犯意聯絡，並分別與賴仁志、林培根、王清海、
    施順發（賴仁志、林培根、施順發3人均經臺灣臺中地方法
    院以98年度簡字第59號判決，均判處有期徒刑5月減為有期
    徒刑2月又15日，如易科罰金得以銀元3百元即新臺幣9百元
    折算1日，緩刑2年，並向指定之公益團體、地方自治團體或
    社區各提供40小時之義務勞務；王清海經同院以同判決判處
    應執行有期徒刑3月，如易科罰金，得以銀元3百元即新臺幣
    9百元折算1日，緩刑2年，並向指定之公益團體、地方自治
    團體或社區提供40小時之義務勞務，並均確定）、彭光信（
    經臺灣臺中地方法院以98年度簡字第326號判決，判處有期
    徒刑5月減為有期徒刑2月又15日，如易科罰金得以銀元3百
    元即新臺幣9百元折算1日，緩刑2年，並向指定之公益團體
    、地方自治團體或社區提供40小時之義務勞務確定）、黃財
    （另經檢察官發布通緝），及柬埔寨籍女子丙○○（英文姓
    名：BEL SOTHEARY，另經檢察官為不起訴處分）、乙○○（
    英文姓名：DY SIDETH，另經檢察官為不起訴處分）、己○○（英文姓名：PEN SREYRA，另經檢察官為不起訴處分）、
    丁○○（英文姓名：DY KIMSROY，另經檢察官為不起訴處分
    ）、壬○○（英文姓名：CH HAYTHIDA，尚未審結）、辛○○（英文姓名：ROS SOPHEA，另經檢察官為不起訴處分）等
    人，各共同基於行使各該不實公文書之概括犯意聯絡，連續
    為下列犯行，分述如下：
  (一)庚○○、甲○○以新臺幣（下同）13萬元代價僱用賴仁志擔
    任人頭丈夫後，於93年11月15日，由甲○○陪同前往柬埔寨
    ，在柬埔寨金邊市辦理與柬埔寨籍女子丙○○之假結婚手續
    ，取得該國結婚證明書，並前往我國駐胡志明市臺北經濟文
    化辦事處辦理結婚證件之認證手續，使該辦事處之公務員經
    形式審查後，將不實之賴仁志與丙○○結婚資料予認證，登
    載於其內部公務員所職掌之電腦登記管理檔案之公文書上，
    據以製作認證書交付之，足以生損害於我國駐胡志明市臺北
    經濟文化辦事處結婚認證文書之正確性。賴仁志遂攜上開結
    婚證明書、認證書及柬埔寨籍女子丙○○之照片等文件先行
    返回臺灣。於93年11月22日，由庚○○本人，持上開結婚證
    明書、認證書及賴仁志所出具之授權書，至彰化縣大村鄉戶
    政事務所，而行使前開使公務人員登載不實之公文書，由庚○○填寫結婚登記申請書辦理結婚登記，使該戶政事務所之
    公務員經形式審查後，將不實之賴仁志、丙○○結婚事項登
    記於其職務上所掌之電腦戶政資料管理檔案公文書上，並據
    以製作戶籍謄本交付之，足以生損害於我國戶政機關對於戶
    籍管理之正確性。復由丙○○於93年11月22日至93年11月29
    日間某日，持前開登載不實之戶籍謄本，向我國駐胡志明市
    臺北經濟文化辦事處之駐外單位行使，經承辦人員實質審查
    結果（按：依外國護照簽證條例第12條及修正前入出國移民
    法第17條規定具有實質審查權），因未察覺前開假結婚實情
    ，而誤發丙○○之居留簽證予丙○○。丙○○即持上開簽證
    於93年11月29日入境臺灣後，庚○○即將丙○○帶至臺中市
    ○區○○路34號庚○○住處居住，並安排丙○○在臺中各地
    工作。再於93年11月29日後某日，由庚○○帶同丙○○檢具
    上開內容不實之戶籍謄本，至彰化縣警察局，辦理丙○○之
    中華民國外僑居留事宜，而行使前開使公務人員登載不實之
    公文書，並使彰化縣警察局不知情之公務員形式審查後，將
    丙○○為賴仁志配偶之不實事項，登載於丙○○之中華民國
    外僑居留證及核發外僑居留證予丙○○，足以生損害於彰化
    縣警察局對於外僑管理之正確性。庚○○、甲○○與賴仁志
    、丙○○復承前開共同行使使公務員登載不實公文書之概括
    犯意聯絡，由庚○○帶同賴仁志，持前開不實之戶籍謄本，
    於94年12月12日至彰化縣警察局，辦理丙○○之中華民國外
    僑延期居留事宜，而行使前開使公務人員登載不實之公文書
    ，並使彰化縣警察局不知情之公務員形式審查後，將丙○○
    為賴仁志配偶之不實事項，登載於丙○○之中華民國外僑居
    留證及核准丙○○之居留展延，足以生損害於彰化縣警察局
    對於外僑管理之正確性。
  (二)庚○○、甲○○以5萬元（實際僅交付1萬元）代價僱用施順
    發擔任人頭丈夫後，於93年11月30日，由甲○○陪同前往柬
    埔寨，在柬埔寨金邊市辦理與柬埔寨籍女子丁○○之假結婚
    手續，取得該國結婚證明書，並前往我國駐胡志明市臺北經
    濟文化辦事處辦理結婚證件之認證手續，使該辦事處之公務
    員經形式審查後，將不實之施順發與丁○○結婚資料予認證
    ，登載於其內部公務員所職掌之電腦登記管理檔案之公文書
    上，據以製作認證書交付之，足以生損害於我國駐胡志明市
    臺北經濟文化辦事處就結婚認證文書之正確性。施順發遂攜
    上開結婚證明書、認證書及柬埔寨籍女子丁○○之照片等文
    件先行返回臺灣。於93年12月6日，由庚○○委請不知情之
    友人楊俊雄，持上開結婚證明書、認證書及施順發所出具之
    授權書，至臺中市東區戶政事務所，而持以行使前開使公務
    人員登載不實之公文書，由不知情之楊俊雄填寫結婚登記申
    請書辦理結婚登記，使該戶政事務所之公務員經形式審查後
    ，將不實之施順發、丁○○結婚事項登記於其職務上所掌之
    電腦戶政資料管理檔案公文書上，並據以製作戶籍謄本交付
    之，足以生損害於我國戶政機關對於戶籍管理之正確性。復
    由丁○○於93年12月6日至93年12月16日間某日，持前開登
    載不實之戶籍謄本，向我國駐胡志明市臺北經濟文化辦事處
    之駐外單位行使，經承辦人員實質審查結果（按：依外國護
    照簽證條例第12條及修正前入出國移民法第17條規定具有實
    質審查權），因未察覺前開假結婚實情，而誤發丁○○之居
    留簽證予丁○○。丁○○即持上開簽證於93年12月16日入境
    臺灣後，賴坤敦即將丁○○帶至臺中縣市詳細地址不明之肉
    粽店居住，並安排丁○○在臺中各地工作。再於93年12月16
    日後某日，由庚○○帶同丁○○檢具上開內容不實之戶籍謄
    本，至臺中市警察局，辦理丁○○之中華民國外僑居留事宜
    ，而行使前開使公務人員登載不實之公文書，並使臺中市警
    察局不知情之公務員形式審查後，將丁○○為施順發配偶之
    不實事項，登載於丁○○之中華民國外僑居留證上及核發外
    僑居留證予丁○○，足以生損害於臺中市警察局對於外僑管
    理之正確性。庚○○、甲○○與施順發、丁○○復承前開共
    同行使使公務員登載不實公文書之概括犯意聯絡，由庚○○
    帶同施順發，持前開不實之戶籍謄本，於95年1月20日至臺
    中市警察局，辦理丁○○之中華民國外僑延期居留事宜，而
    行使前開使公務人員登載不實之公文書，並使臺中市警察局
    不知情之公務員形式審查後，將丁○○為施順發配偶之不實
    事項，登載於職務上所掌之外僑居留資料及核准丁○○之居
    留展延，足以生損害於臺中市警察局對於外僑管理之正確性
    。後施順發因不願繼續擔任人頭丈夫，而與庚○○、甲○○
    、丁○○承前共同行使使公務員登載不實公文書之概括犯意
    聯絡，由施順發、丁○○簽立虛偽之離婚協議書，庚○○、
    甲○○則在離婚協議書上見證人處簽名後，由庚○○帶同施
    順發於95年1月27日至臺中市東區戶政事務所，持上開不實
    之離婚協議書及戶籍謄本，而持以行使該不實公文書，填具
    離婚登記申請書辦理離婚登記，使該戶政事務所之公務員經
    形式審查後，將不實之施順發、丁○○離婚事項登記於其職
    務上所掌之電腦戶政資料管理檔案公文書上，並據以製作戶
    籍謄本交付之，足以生損害於我國戶政機關對於戶籍管理之
    正確性。
  (三)庚○○、甲○○以不詳代價僱用王清海擔任人頭丈夫後，於
    93年11月15日，由甲○○陪同前往柬埔寨，在柬埔寨金邊市
    辦理與柬埔寨籍女子己○○之假結婚手續，取得該國結婚證
    明書，並前往我國駐胡志明市臺北經濟文化辦事處辦理結婚
    證件之認證手續，使該辦事處之公務員經形式審查後，將不
    實之王清海與己○○結婚資料予認證，登載於其內部公務員
    所職掌之電腦登記管理檔案之公文書上，據以製作認證書交
    付之，足以生損害於我國駐胡志明市臺北經濟文化辦事處結
    婚認證文書之正確性。王清海遂攜上開結婚證明書、認證書
    及柬埔寨籍女子己○○之照片等文件先行返回臺灣。於93年
    11月22日，由庚○○本人，持上開結婚證明書、認證書及王
    清海所出具之授權書，至雲林縣口湖鄉戶政事務所，而行使
    前開使公務員登載不實之公文書，由庚○○填寫結婚登記申
    請書辦理結婚登記，使該戶政事務所之公務員經形式審查後
    ，將不實之王清海、己○○結婚事項登記於其職務上所掌之
    電腦戶政資料管理檔案公文書上，並據以製作戶籍謄本交付
    之，足以生損害於我國戶政機關對於戶籍管理之正確性。復
    由己○○於93年11月22日至93年11月29日間某日，持前開登
    載不實之戶籍謄本，向我國駐胡志明市臺北經濟文化辦事處
    之駐外單位行使，經承辦人員實質審查結果（按：依外國護
    照簽證條例第12條及修正前入出國移民法第17條規定具有實
    質審查權），因未察覺前開假結婚實情，而誤發己○○之居
    留簽證予己○○。己○○即持上開簽證於93年11月29日入境
    臺灣後，庚○○即將己○○帶至臺中市○區○○路34號賴坤
    敦住處居住，並安排己○○在臺中各地工作。再於93年11月
    29日後某日，由庚○○帶同己○○檢具上開內容不實之戶籍
    謄本，至雲林縣警察局北港分局，辦理己○○之中華民國外
    僑居留事宜，而行使前開使公務人員登載不實之公文書，並
    使雲林縣警察局北港分局不知情之公務員形式審查後，將己○○為王清海配偶之不實事項，登載於己○○之中華民國外
    僑居留證上及核發外僑居留證予己○○，足以生損害於雲林
    縣警察局北港分局對於外僑管理之正確性。庚○○、甲○○
    與王清海、己○○復承前開共同行使使公務員登載不實公文
    書之概括犯意聯絡，由庚○○帶同己○○，持前開不實之戶
    籍謄本，分別於93年12月27日、94年12月9日，均至雲林縣
    警察局北港分局，辦理己○○之中華民國外僑延期居留事宜
    ，而均行使前開使公務人員登載不實之公文書，並均使雲林
    縣警察局北港分局不知情之公務員形式審查後，將己○○為
    王清海配偶之不實事項，登載於職務上所掌之外僑居留資料
    及核准己○○之居留展延，足以生損害於雲林縣警察局北港
    分局對於外僑管理之正確性。
  (四)庚○○、甲○○以7萬元（實際僅交付4萬元）代價僱用林培
    根擔任人頭丈夫後，於93年11月15日，由甲○○陪同前往柬
    埔寨，在柬埔寨金邊市辦理與柬埔寨籍女子乙○○之假結婚
    手續，取得該國結婚證明書，並前往我國駐胡志明市臺北經
    濟文化辦事處辦理結婚證件之認證手續，使該辦事處之公務
    員經形式審查後，將不實之林培根與乙○○結婚資料予認證
    ，登載於其內部公務員所職掌之電腦登記管理檔案之公文書
    上，據以製作認證書交付之，足以生損害於我國駐胡志明市
    臺北經濟文化辦事處結婚認證文書之正確性。林培根遂攜上
    開結婚證明書、認證書及柬埔寨籍女子乙○○之照片等文件
    先行返回臺灣。於93年11月22日，由庚○○委託不知情之女
    兒賴君慈，持上開結婚證明書、認證書及林培根所出具之授
    權書，至臺中市南區戶政事務所，而行使前開使公務員登載
    不實之公文書，由賴君慈填寫結婚登記申請書辦理結婚登記
    ，使該戶政事務所之公務員經形式審查後，將不實之林培根
    、乙○○結婚事項登記於其職務上所掌之電腦戶政資料管理
    檔案公文書上，並據以製作戶籍謄本交付之，足以生損害於
    我國戶政機關對於戶籍管理之正確性。復由乙○○於93年11
    月22日至93年11月29日間某日，持前開登載不實之戶籍謄本
    ，向我國駐胡志明市臺北經濟文化辦事處之駐外單位行使，
    經承辦人員實質審查結果（按：依外國護照簽證條例第12條
    及修正前入出國移民法第17條規定具有實質審查權），因未
    察覺前開假結婚實情，而誤發乙○○之停留簽證予乙○○。
    乙○○即持上開簽證於93年11月29日入境臺灣後，庚○○即
    將乙○○帶至臺中市○區○○路34號庚○○住處居住，並安
    排乙○○在臺中各地工作。再於93年11月29日後某日，由庚○○帶同林培根、乙○○檢具上開內容不實之戶籍謄本，填
    具中華民國簽證申請表，向外交部領事事務局中部辦事處申
    請乙○○之居留簽證而行使之，經承辦公務員實質審查後，
    認有假結婚之情事，而未核發。庚○○、甲○○、林培根、
    乙○○又於94年1月21日，持上開登載不實之戶籍謄本公文
    書，填具外國人居留停留案件申請表（停留延期專用），向
    臺中市警察局申請乙○○之延期停留而行使之，並使臺中市
    警察局實質審查後，准予乙○○之延期停留。後因乙○○申
    請居留簽證未獲核發，林培根、乙○○與庚○○、甲○○復
    承前開共同行使使公務員登載不實公文書之概括犯意聯絡，
    由林培根、乙○○2人虛偽簽訂離婚協議書後，再由庚○○
    於94年5月27日持上開不實之離婚協議書及不實戶籍謄本，
    前往臺中市南區戶政事務所持以行使該不實公文書，填具離
    婚登記申請書辦理離婚登記，使該戶政事務所之公務員經形
    式審查後，將不實之林培根、乙○○離婚之事項，登記於其
    職務上所掌管之電腦戶政資料管理檔案公文書上，並據以製
    作戶籍謄本交付之，足以生損害於我國戶政機關對戶籍管理
    之正確性。
  (五)庚○○、甲○○以5、6萬元代價僱用彭光信擔任人頭丈夫後
    ，於93年12月13日，由庚○○陪同前往柬埔寨，在柬埔寨金
    邊市辦理與柬埔寨籍女子壬○○之假結婚手續，取得該國結
    婚證明書，並前往我國駐胡志明市臺北經濟文化辦事處辦理
    結婚證件之認證手續，使該辦事處之公務員經形式審查後，
    將不實之彭光信與壬○○結婚資料予認證，登載於其內部公
    務員所職掌之電腦登記管理檔案之公文書上，據以製作認證
    書交付之，足以生損害於我國駐胡志明市臺北經濟文化辦事
    處結婚認證文書之正確性。彭光信遂攜上開結婚證明書、認
    證書及柬埔寨籍女子壬○○之照片等文件先行返回臺灣。於
    93年1月20日，由庚○○委由不知情之友人張元才，持上1開
    結婚證明書、認證書及彭光信所出具之授權書，至臺中縣新
    社鄉戶政事務所，而行使前開使公務員登載不實之公文書，
    由張元才填寫結婚登記申請書辦理結婚登記，使該戶政事務
    所之公務員經形式審查後，將不實之彭光信、壬○○結婚事
    項登記於其職務上所掌之電腦戶政資料管理檔案公文書上，
    並據以製作戶籍謄本交付之，足以生損害於我國戶政機關對
    於戶籍管理之正確性。復由壬○○於93年12月13日至93年12
    月27日間某日，持前開登載不實之戶籍謄本，向我國駐胡志
    明市臺北經濟文化辦事處之駐外單位行使，經承辦人員實質
    審查結果（按：依外國護照簽證條例第12條及修正前入出國
    移民法第17條規定具有實質審查權），因未察覺前開假結婚
    實情，而誤發壬○○之居留簽證予壬○○。壬○○即持上開
    簽證於93年12月27日入境臺灣後，庚○○即將壬○○帶至臺
    中縣市安排住宿及至臺中各地工作。再於93年12月27日後某
    日，由庚○○帶同壬○○檢具上開內容不實之戶籍謄本，至
    臺中市警察局，辦理壬○○之中華民國外僑居留事宜，而行
    使前開使公務人員登載不實之公文書，並使臺中市警察局不
    知情之公務員形式審查後，將壬○○為彭光信配偶之不實事
    項，登載於壬○○之中華民國外僑居留證及核發外僑居留證
    予壬○○，足以生損害於臺中市警察局對於外僑管理之正確
    性。庚○○、甲○○與彭光信、壬○○復承前開共同行使使
    公務員登載不實公文書之概括犯意聯絡，由庚○○帶同壬○○，持前開不實之戶籍謄本，於95年1月18日至臺中市警察
    局，辦理壬○○之中華民國外僑延期居留事宜，而行使前開
    使公務人員登載不實之公文書，並使臺中市警察局不知情之
    公務員形式審查後，將壬○○為彭光信配偶之不實事項，登
    載於職務上所掌之外僑居留資料及核准壬○○之居留展延，
    足以生損害於臺中市警察局對於外僑管理之正確性。
  (六)庚○○、甲○○以不詳代價僱用黃財擔任人頭丈夫後，於94
    年1月4日，由甲○○陪同黃財前往柬埔寨，在柬埔寨金邊市
    辦理與柬埔寨籍女子辛○○之假結婚手續，取得該國結婚證
    明書，並前往我國駐胡志明市臺北經濟文化辦事處辦理結婚
    證件之認證手續，使該辦事處之公務員經形式審查後，將不
    實之黃財與辛○○結婚資料予認證，登載於其內部公務員所
    職掌之電腦登記管理檔案之公文書上，據以製作認證書交付
    之，足以生損害於我國駐胡志明市臺北經濟文化辦事處結婚
    認證文書之正確性。黃財遂攜上開結婚證明書、認證書及柬
    埔寨籍女子辛○○之照片等文件先行返回臺灣。於94年1月
    17日，由庚○○本人，持上開結婚證明書、認證書及黃財所
    出具之授權書，至臺中市南區戶政事務所，而行使前開使公
    務員登載不實之公文書，由庚○○填寫結婚登記申請書辦理
    結婚登記，使該戶政事務所之公務員經形式審查後，將不實
    之黃財、辛○○結婚事項登記於其職務上所掌之電腦戶政資
    料管理檔案公文書上，並據以製作戶籍謄本交付之，足以生
    損害於我國戶政機關對於戶籍管理之正確性。復由辛○○於
    94年1月17日至94年4月21日間某日，持前開登載不實之戶籍
    謄本，向我國駐胡志明市臺北經濟文化辦事處之駐外單位行
    使，經承辦人員實質審查結果（按：依外國護照簽證條例第
    12條及修正前入出國移民法第17條規定具有實質審查權），
    因未察覺前開假結婚實情，而誤發辛○○之居留簽證予辛○○。辛○○即持上開簽證於94年4月21日入境臺灣後，甲○○即將辛○○帶至臺中縣市安排住宿及在臺中各地工作。再
    於94年4月21日後某日，由庚○○帶同辛○○檢具上開內容
    不實之戶籍謄本，至臺中市警察局第三分局，辦理辛○○之
    中華民國外僑居留事宜，而行使前開使公務員登載不實之公
    文書，並使臺中市警察局第三分局不知情之公務員形式審查
    後，將辛○○為黃財配偶之不實事項，登載於辛○○之中華
    民國外僑居留證上及核發外僑居留證予辛○○，足以生損害
    於臺中市警察局第三分局對於外僑管理之正確性。庚○○、
    甲○○、黃財、辛○○復承前開共同行使使公務員登載不實
    公文書之概括犯意聯絡，由庚○○帶同黃財，持前開不實之
    戶籍謄本，分別於94年12月9日、95年5月17日，均至臺中市
    警察局第三分局，辦理辛○○之中華民國外僑延期居留事宜
    ，而均行使前開使公務人員登載不實之公文書，並使臺中市
    警察局第三分局不知情之公務員形式審查後，將辛○○為黃
    財配偶之不實事項，均登載於職務上所掌之外僑居資料及核
    准辛○○之居留展延，足以生損害於臺中市警察局第三分局
    對於外僑管理之正確性。
  (七)庚○○、甲○○於上開柬埔寨籍女子分別入境臺灣後，即個
    別安排其等於臺中縣市住宿及工作。復於94年7月間，連續
    媒介外國人乙○○（其因未獲核發外僑居留證，依庚○○、
    甲○○指示持丙○○之外僑居留證，冒用丙○○名義）、辛○○、丁○○前往址設彰化縣鹿港鎮○○路17號之立墩股份
    有限公司（下簡稱立墩公司，工廠原址設臺中縣豐原市，後
    遷至上址）擔任作業員，從事紙容器製造工作。乙○○、辛○○與丁○○受僱立墩公司擔任作業員期間，每日工作時間
    自上午8時起至晚上8時止，由立墩公司提供食宿，平均每月
    薪資約3萬餘元，庚○○並指示立墩公司按月將乙○○（冒
    用丙○○名義）、辛○○、丁○○3名柬埔寨籍女子之薪資
    匯入其指定之兆豐國際商業銀行臺中分行帳號：000-00-000
    00-0號帳戶（戶名：國墩有限公司）內，再由庚○○、甲○○按第1年月薪美金150元、第2年月薪美金200元、第3年月
    薪美金300元之計算方式，發放薪資予乙○○、辛○○及丁○○，其餘款項即為渠等收取，而以此方式營利（然尚應扣
    除庚○○、甲○○媒介前開柬埔寨籍女子來臺所需成本及各
    項支出等費用後，始為其等實際利潤）。
二、嗣於96年10月間，庚○○與甲○○另共同基於意圖營利媒介
    外國人非法為他人工作之犯意聯絡，將乙○○另媒介前往不
    知情之林寶源（另經檢察官為不起訴處分）所經營位在臺中
    市南屯區○○○○街193號之「嘉義火雞肉飯店」，從事洗
    碗、洗菜之工作，每日工作時間自上午8時45分起至晚上8時
    30分止，每月薪資2萬4000元，迄至97年6月10日乙○○離職
    為止，期間由林寶源按月將薪資交予庚○○、甲○○，再由
    庚○○、甲○○按月發放美金100元之薪資予乙○○，其餘
    款項即為渠等收取，而以此方式營利（如上所述，仍應扣除
    必要支出後方為庚○○、甲○○實際利益所得）。
三、王清海後因不願繼續擔任人頭丈夫，庚○○、王清海、己○○則另行共同基於使公務員登載不實公文書之犯意聯絡，由
    王清海、己○○簽立虛偽之離婚協議書，庚○○及不知情之
    吳學忠則在離婚協議書上見證人處簽名後，由庚○○帶同王
    清海於96年2月14日至雲林縣口湖鄉戶政事務所，持上開不
    實之離婚協議書，填具離婚登記申請書辦理離婚登記，使該
    戶政事務所之公務員經形式審查後，將不實之王清海、己○○離婚事項登記於其職務上所掌之電腦戶政資料管理檔案公
    文書上，並據以製作戶籍謄本交付之，足以生損害於我國戶
    政機關對於戶籍管理之正確性。
四、嗣黃財因不願繼續擔任人頭丈夫，庚○○與黃財、辛○○則
    另行共同基於使公務員登載不實公文書之犯意聯絡，由黃財
    、辛○○簽立虛偽之離婚協議書，庚○○及不知情之彭光信
    則在離婚協議書上見證人處簽名後，由庚○○帶同黃財、辛○○於97年8月19日至臺中市南區戶政事務所，持上開不實
    之離婚協議書，填具離婚登記申請書辦理離婚登記，使該戶
    政事務所之公務員經形式審查後，將不實之黃財、辛○○離
    婚事項登記於其職務上所掌之電腦戶政資料管理檔案公文書
    上，並據以製作戶籍謄本交付之，足以生損害於我國戶政機
    關對於戶籍管理之正確性。
五、迄於97年7月26日，乙○○因不堪長期遭勞力剝削，而自庚○○之住處逃跑，並於97年8月7日，前往內政部入出國及移
    民署專勤事務第二大隊臺中縣專勤隊（下稱臺中縣專勤隊）
    自首假結婚犯行。嗣經臺中縣專勤隊於97年10月15日，前往
    立墩公司實施檢查，當場查獲辛○○與丁○○亦係假結婚來
    臺，而在該公司非法打工。再於97年10月22日，為警持搜索
    票至庚○○、甲○○之上開住處執行搜索，並扣得庚○○所
    有之前揭兆豐國際商業銀行臺中分行帳號：000-00-00000-0
    號帳戶存摺1本。
六、案經臺中縣警察局豐原分局、臺中縣警察局和平分局、臺中
    縣專勤隊報請臺灣臺中地方法院檢察署檢察官偵查起訴。
    理  由
一、按被告以外之人（包括證人、鑑定人、告訴人、被害人及共
    同被告等）於審判外之陳述雖不符刑事訴訟法第159條之1至
    之4等4條之規定，而經當事人於審判程序同意作為證據，法
    院審酌該言詞陳述或書面陳述作成時之情況，認為適當者，
    亦得為證據；當事人、代理人或辯護人於法院調查證據時，
    知有刑事訴訟法第159條第1項不得為證據之情形，而未於言
    詞辯論終結前聲明異議者，視為有前項之同意，同法第159
    條之5定有明文。立法意旨在於傳聞證據未經當事人之反對
    詰問予以核實，原則上先予排除。惟若當事人已放棄反對詰
    問權，於審判程序中表明同意該等傳聞證據可作為證據；或
    於言詞辯論終結前未聲明異議，基於尊重當事人對傳聞證據
    之處分權，及證據資料愈豐富，愈有助於真實發見之理念，
    且強化言詞辯論主義，使訴訟程序得以順暢進行，上開傳聞
    證據亦均具有證據能力。本案檢察官、被告等人於本院審理
    程序時就本院下列所引用之證據，並未加爭執，且本院審酌
    各該證據作成之形式及取得之方式，均無瑕疵、與待證事實
    具有關聯性等情況，認為適當，且無不法取得之情形，應認
    得為證據，且於原審98年4月30日、本院98年10月28日審判
    期日，將上開證據均提示並告以要旨，使檢察官、被告等人
    有辯論之機會，而踐行合法調查證據程序，揆諸前開說明，
    均具有證據能力，合先敘明。
二、訊據被告庚○○、甲○○對於上開客觀之犯罪事實均坦承不
    諱，雖其等均表明對於起訴之違反就業服務法、使公務員登
    載不實公文書及行使前開公務員登載不實公文書等罪名表示
    認罪，惟核其等就上開罪名仍多有辯解，被告庚○○辯稱：
    伊等實際上是幫助柬埔寨籍女子來臺灣工作，實際獲利者為
    該些女子，伊等並沒有任何獲利存在，然伊等卻要因此付出
    代價，也不知道涉犯如此多法條云云，被告甲○○辯稱：伊
    並不知道是假結婚，是庚○○叫伊帶人出國而已，所有的事
    都是庚○○在處理云云。惟查：本案柬埔寨籍女子丙○○、
    乙○○、己○○、丁○○、壬○○、辛○○等人，本即均要
    來臺灣工作，而均以假結婚名義來臺，在柬埔寨時，被告甲○○即告知來臺即要從事工作，第1年月薪美金1百元、第2
    年月薪美金2百元，第3年月薪美金3百元，來臺費用其等均
    不用支付等情，已經證人即柬埔寨籍女子乙○○、丁○○、
    辛○○；證人即擔任人頭丈夫之賴仁志、林培根、王清海、
    施順發、彭光信；證人即庚○○之女兒賴君慈、立墩公司職
    員許惠貞、「嘉義火雞肉飯店」負責人林寶源等人於警偵訊
    及原審供述明確，被告庚○○於本院亦供稱：甲○○僅不知
    道每名柬埔寨女子來臺花費之費用若干，但她知道是假結婚
    來臺等語（見本院卷第65頁背），足見被告甲○○辯稱不知
    道前開柬埔寨女子與人頭丈夫是假結婚來臺云云，顯無可採
    。又被告庚○○於本院另供稱：「（你們仲介本案的幾名柬
    埔寨籍女子費用多少？）至少要臺幣30萬元。（你們1個外
    籍女子總共3年賺多少？）不超過10萬元，有時候還賠錢。
    （在辦理假結婚來臺期間，你有無其他工作？）我的工作就
    是照顧她們，沒有其他工作。（你太太在協助你辦理外籍女
    子假結婚來台期間，有無做其他事情？）她一樣有做正式結
    婚的工作。（你太太做正式結婚仲介她可以抽佣金多少？）
    1 個人1次拿7至10萬。（你辦理假結婚的事情，你太太辦理
    正式結婚件數多嗎？）不多，因為當時開始仲介結婚的人很
    多。」（見本院卷第65至66頁），被告甲○○亦坦承：「（
    妳們仲介1名女子來臺要花多少錢？）差不多臺幣30幾萬元
    。（跟妳先生一起辦理假結婚來臺業務時，妳的正式婚姻工
    作還順利？）不順利，已經要停掉了。」（見本院卷第66頁
    ）。稽之被告2人媒介前揭柬埔寨籍女子來臺工作時，先大
    費周章地找尋人頭丈夫在先，復千里迢迢地搭乘飛機遠赴柬
    埔寨找尋女子來臺工作，以違法手段讓該些女子得以順利來
    臺，並墊付每名女子約30萬元之鉅額款項，足見其等確實有
    恃此營利謀生之意圖，堪以認定，被告庚○○辯稱伊等確實
    毫無利益，最後還賠錢，及被告甲○○辯稱均由庚○○處理
    ，伊均不知情云云，顯均無可採。此外，復有林培根與乙○○結婚登記申請書、授權書、柬埔寨王國結婚證明書、聲明
    書、外國人居留停留案件申請表、乙○○入出境資料、林培
    根離婚登記申請書、離婚協議書、王清海戶籍謄本、王清海
    與己○○結婚登記申請書、授權書、柬埔寨王國結婚證明書
    、聲明書、離婚登記申請書、己○○入出境資料、賴仁志戶
    籍謄本、賴仁志與丙○○結婚登記申請書、施順發戶籍謄本
    、施順發與丁○○結婚登記申請書、授權書、聲明書、柬埔
    寨王國結婚證明書、施順發離婚登記申請書、外交部中部辦
    事處97年8月1日中部字第09700004710號函、臺中市警察局
    94年2月15日中市警外字第0940013537號函及附件之中華民
    國簽證申請表、戶籍謄本、柬埔寨王國良民證、乙○○護照
    影本、外國人居留停留案件申請表、臺中市警察局98年3月
    27日中市警外字第0980022752號函及附件外國人居留停留案
    件申請表、施順發戶籍謄本、彰化縣警察局98年3月27日彰
    警外字第0980016030號函及附件外僑居留資料查詢-明細內
    容顯示畫面、雲林縣警察局98年3月27日雲警外字第0980009
    607、0000000000-1號函、外僑居留資料查詢-明細內容顯示
    畫面、外僑居留資料查詢畫面-歷史資料、內政部警政署外
    僑出入境資料、內政部入出國及移民署98年4月1日移署資處
    娟字第0980049966號函及附件、彰化縣大村鄉戶政事務所98
    年3月27日彰村戶字第0980000749號函及附件賴仁志與丙○○結婚登記申請書、柬埔寨王國結婚證明書、聲明書、授權
    書、彭光信個人戶籍資料、壬○○入出境管理資料、彭光信
    與壬○○結婚登記申請書、戶籍謄本、授權書、柬埔寨王國
    結婚證明書、聲明書、臺中市警察局98年3月27日中市警外
    字第0980022754號函及附件外國人居留停留案件申請表、黃
    財戶籍謄本、結婚登記申請書、授權書、柬埔寨王國結婚證
    明書、外國人居留停留案件申請表（辛○○）、離婚登記申
    請書、離婚協議書、辛○○護照影本、辛○○居留證影本、
    立墩公司匯款明細、丁○○薪資單、丙○○薪資單、乙○○
    薪資單、辛○○薪資單、同意書等在卷可稽。本件事證業臻
    明確，被告2人前開犯行均堪認定。
三、新舊法比較之說明：
    除被告庚○○於96年2月14日、97年8月19日所為使公務員登
    載不實犯行（即事實欄三、四所載），及被告2人於96年10
    月間所為意圖營利媒介外國人非法為他人工作犯行（即媒介
    乙○○至林寶源處工作）部分（即事實欄二所載）外，被告
    2 人其餘於95年7月1日所為犯行後，刑法業於94年1月7日修
    正，於同年2月2日公布，於95年7月1日施行。按行為後法律
    有變更者，適用行為時之法律，但行為後之法律有利於行為
    人者，適用最有利於行為人之法律，修正後即現行刑法第2
    條第1項定有明文。又按比較新舊法，應就罪刑有關之共犯
    、未遂犯、想像競合犯、牽連犯、連續犯、結合犯，以及累
    犯加重、自首減輕暨其他法定加減原因（如身分加減）與加
    減例等一切情形，綜其全部罪刑之結果而為比較，此有最高
    法院95年5月23日第8次刑庭會議決議第一、（四）則可資參
    照，故就被告2人於95年7月1日前所為犯行應比較適用新舊
    法，分述如下：
  (一)刑法第33條第5款經修正為：「主刑之種類如下：五、罰金
    ：新臺幣1千元以上，以百元計算之。」依修正後之法律，
    刑法第214條明知為不實之事項，而使公務員登載於職務上
    之公文書罪及同法第216條之行使罪，所得科處之罰金刑最
    低額均為新臺幣1000元，然依被告2人行為時即修正前刑法
    第33條第5款規定之罰金最低額為銀元1元，並提高10倍計算
    ，前開罰金刑，最低額為銀元10元，若乘以3倍而換算為新
    臺幣，最低額僅為新臺幣30元。因此，比較上述修正前、後
    之刑罰法律，自以被告庚○○、甲○○2人行為時即修正前
    關於科處罰金刑之法律較有利於被告庚○○、甲○○2人（
    另依修正刑法施行法第1條之1，與被告2人行為時之罰金罰
    鍰提高標準條例第1條前段比較，2者規定適用之結果並無不
    同，且其性質屬於特別準據法，應予優先適用，是自應適用
    裁判時之法律即刑法施行法第1條之1，最高法院96年度臺上
    字第1136、4185號判決意旨參照）。
  (二)刑法第28條原規定：「2人以上共同『實施』犯罪之行為者
    ，皆為共同正犯。」新法修正為：「2人以上共同『實行』
    犯罪之行為者，皆為共同正犯。」將舊法之「實施」修正為
    「實行」。原「實施」之概念，包含陰謀、預備、著手及實
    行等階段之行為，修正後僅共同實行犯罪行為始成立共同正
    犯。是新法共同正犯之範圍已有限縮，排除陰謀犯、預備犯
    之共同正犯。新舊法就共同正犯之範圍既因此而有變動，自
    屬犯罪後法律有變更，而非僅屬純文字修正，應有新舊法比
    較適用之問題（最高法院96年度臺上字第934號判決要旨參
    照）。本案之犯罪事實，不論依修正前、後刑法第28條規定
    ，均成立共同正犯，新法並無較有利於被告2人，依刑法第2
    條第1項前段規定，自應適用行為時即修正前之刑法第28條
    之規定。
  (三)被告2人於95年7月1日前所為多次行使使公務員登載不實公
    文書犯行及意圖營利媒介外國人非法為他人工作等犯行後，
    新修正刑法已刪除第56條連續犯之規定，是以被告2人前開
    多次行為即須分論併罰，此刪除雖非犯罪構成要件之變更，
    但顯已影響行為人刑罰之法律效果，自屬法律有變更，依新
    修正刑法第2條第1項規定，比較新、舊法結果，仍應適用較
    有利於被告2人之行為時法律即舊法論以連續犯。
  (四)被告庚○○、甲○○於95年7月1日前所犯連續行使使公務員
    登載不實公文書犯行及連續意圖營利媒介外國人非法為他人
    工作等犯行後，94年1月7日修正公布之刑法，自95年7月1日
    施行，修正後之刑法刪除第55條關於牽連犯之規定。本件被
    告2人所犯上開連續行使使公務員登載不實公文書罪及連續
    意圖營利媒介外國人非法為他人工作罪具有牽連犯之關係，
    依修正前即行為時之規定，應從一重之罪處斷。依修正後之
    刑法既已刪除牽連犯之規定，則所犯上述各罪應依數罪併罰
    之規定分論併罰。比較新舊法之規定，修正後之規定並非較
    有利於被告，依刑法第2條第1項之規定，應適用行為時之法
    律，即適用修正前刑法第55條牽連犯之規定，論以牽連犯。
  (五)修正後刑法第51條第5款規定：「宣告多數有期徒刑者，於
    各刑中之最長期以上，各刑合併之刑期以下，定其刑期。不
    得逾30年。」與修正前刑法第51條第5款規定：「宣告多數
    有期徒刑者，於各刑中之最長期以上，各刑合併之刑期以下
    ，定其刑期。但不得逾20年。」之規定相較，自以舊法規定
    之定應執行刑之上限20年對行為人較為有利，此為影響行為
    人刑罰之法律效果，是被告2人於95年7月1日前所為所為連
    續行使使公務員登載不實公文書及連續意圖營利媒介外國人
    非法為他人工作等犯行後，法律已有所變更。雖被告庚○○
    於96年2月14日、97年8月19日所為使公務員登載不實公文書
    犯行及於96年10月間所為意圖營利媒介外國人非法為他人工
    作犯行，被告甲○○於96年10月間所為意圖營利媒介外國人
    非法為他人工作犯行，均係在新法施行後，依最高法院95年
    度第8次刑事庭會議決議，「新法施行後，應依新法第2條第
    1 項之規定，適用最有利於行為人之法律。裁判確定前犯數
    罪，其中1罪在新法施行前者，亦同。」仍應依刑法第2條第
    1 項規定比較適用最有利於行為人之法律，定其應執行之刑
    ，故經比較新舊刑法第51條第5款之規定，本案應均適用修
    正前第51條第5款之規定對被告2人為有利。
  (六)被告2人於95年7月1日前所犯連續行使使公務員登載不實文
    書及連續意圖營利媒介外國人非法為他人工作犯行後，刑法
    第41條第1項前段亦有修正，被告2人行為時（被告庚○○於
    96年2月14日、97年8月19日使公務員登載不實公文書犯行，
    及被告2人於96年10月間所犯意圖營利媒介外國人為他人工
    作者，均除外），依修正前刑法第41條第1項前段、修正刪
    除前罰金罰鍰提高標準條例第2條（98年5月1日公布刪除）
    之規定，有期徒刑、拘役易科罰金之折算標準，原以銀元1
    百元、2百元、3百元折算1日，經折算為新臺幣後，應以新
    臺幣3百元、6百元、9百元折算1日，而刑法第41條第1項前
    段修正後，則規定為以新臺幣1千元、2千元或3千元折算1日
    ，此因屬科刑規範事項之變更，其折算標準為裁判時所應諭
    知，自有就新舊法規定比較之必要，經比較新舊法結果，以
    被告行為時關於易科罰金之規定，較有利於被告2人，是應
    均依修正前刑法第41條第1項前段、修正刪除前罰金罰鍰提
    高標準條例第2條之規定，諭知易科罰金之折算標準。另就
    被告庚○○於96年2月14日、97年8月19日之使公務員登載不
    實犯行，及與被告甲○○共犯96年10月間之意圖營利媒介外
    國人非法為他人工作犯行，則均依其等行為時即修正後刑法
    第41條第1項前段之規定，諭知易科罰金之折算標準。
  (七)另依被告庚○○行為時之刑法第41條第1項前段及第2項規定
    ：「犯最重本刑為5年以下有期徒刑以下之刑之罪，而受6個
    月以下有期徒刑或拘役之宣告，因身體、教育、職業、家庭
    之關係或其他正當事由，執行顯有困難者，得以1元以上3元
    以下折算1日，易科罰金。」「併合處罰之數罪，均有前項
    情形，其應執行之刑逾6月者，亦同。」依刑法施行法第3條
    之1第3項規定：「於94年1月7日刑法修正施行前犯併合處罰
    數罪中之1罪，且該數罪均符合第41條第1項得易科罰金之規
    定者，適用90年1月4日修正之刑法第41條第2項規定。」被
    告庚○○於95年7月1日前所犯之罪、96年2月14日、97年8月
    19日、96年10月間所各犯之罪，均符合刑法第41條第1項得
    易科罰金之規定，亦均得適用修正前之第41條第2項數罪併
    罰應執行之刑逾6個月者，仍得諭知易科罰金之折算標準。
  (八)綜合上述各條文修正前、後之比較，揆諸前揭最高法院決議
    「從舊從輕」原則，被告2人（被告2人於95年7月1日後所犯
    部分除外）自應適用其等行為時之法律，即修正前刑法之相
    關規定予以論處。至「犯罪在新法施行前，新法施行後，緩
    刑之宣告，應適用新法第74條之規定。」最高法院95年度第
    8次刑事庭會議決議參照，故本案關於被告甲○○緩刑宣告
    部分，仍適用修正後法律規定。
四、法律適用部分：
  (一)核被告2人就事實欄一、(一)至(七)所為，均係犯刑法第216條、
    第214條之行使使公務員登載不實公文書罪及違反就業服務
    法第64條第2項之意圖營利媒介外國人非法為他人工作罪（
    以上均95年7月1日前所犯部分）；被告庚○○、甲○○就事
    實欄二之於96年10月間所犯媒介乙○○至林寶源處工作之犯
    行，另違反就業服務法第64條第2項之意圖營利媒介外國人
    非法為他人工作罪；被告庚○○就事實欄三、四之分別於96
    年2月14日、97年8月19日所為2次使公務員登載不實公文書
    犯行，均係犯刑法第214條之使公務員登載不實公文書罪。
    被告2人就事實欄一、(一)至(七)所犯使公務員登載不實之低度
    行為，為其後行使之高度行為所吸收，均不另論罪。
  (二)被告2人就事實欄一、(一)至(六)之行使使公務員登載不實公文
    書部分，分別與賴仁志與丙○○（(一)）、施順發與丁○○（
    (二)）、王清海與己○○（(三)）、林培根與乙○○（(四)）、彭
    光信與壬○○（(五)）、黃財與辛○○（(六)）等人，彼此間具
    有犯意聯絡與行為分擔；被告2人就事實欄一、(一)至(七)，及
    事實欄二關於意圖營利媒介外國人非法為他人工作部分，彼
    此間均有犯意聯絡與行為分擔；被告庚○○就事實欄三、使
    公務員登載不實公文書部分與王清海、己○○，被告庚○○
    就事實欄四、使公務員登載不實公文書部分與黃財、辛○○
    ，彼此間具有犯意聯絡與行為分擔；分別依修正前及修正後
    刑法第28條之規定，論以共同正犯（事實欄一、(一)至(七)部分
    均適用修正前刑法第28條規定、事實欄二、三、四則均適用
    修正後刑法第28條規定）。
  (三)被告2人就事實欄一、(二)、(四)、(五)所示犯行，由被告庚○○
    委託不知情之楊俊雄、賴君慈、張元才，持不實之假結婚認
    證書前往戶政機關辦理假結婚登記等使公務員登載不實公文
    書及行使前開公文書，為間接正犯。
  (四)按連續數行為而犯同一之罪名，部分之數行為，發生在新法
    施行前者，新法施行後，該部分適用最有利於行為人之法律
    ，若其中部分之一行為或數行為，發生在新法施行後者，該
    部分不能論以連續犯（最高法院95年第8次刑事庭會議決議
    五、（四）參照）。被告2人於95年7月1日前所為行使使公
    務員登載不實公文書之犯行及意圖營利媒介外國人非法為他
    人工作之犯行，各均時間緊接，手段相同，所犯基本構成要
    件復相同，為連續犯，各應依修正前刑法第56條連續犯之規
    定，論以1罪，並均依法加重其刑。又被告2人於95年7月1日
    前所為前開2罪（即事實欄一、(一)至(七)部分）具有方法與目
    的之牽連關係，應依修正前刑法第55條後段之規定，從一重
    之連續意圖營利媒介外國人非法為他人工作罪論處。
  (五)至被告庚○○於96年2月14日、97年8月19日所犯2次使公務
    員登載不實公文書罪，及其於96年10月間所犯媒介乙○○至
    李寶源處工作之意圖營利媒介外國人非法為他人工作罪，均
    係在95年7月1日刑法修正後所犯，依前揭最高法院決議見解
    （最高法院95年第8次刑庭會議決議五、（四）參照），與
    其上開95年7月1日前所犯從一重處斷之連續意圖營利媒介外
    國人非法為他人工作罪部分，犯意個別，行為互異，應予分
    論併罰。又被告甲○○於96年10月間所犯媒介乙○○至李寶
    源處工作之意圖營利媒介外國人非法為他人工作罪，係在95
    年7月1日刑法修正後所犯，與其95年7月1日前所犯意圖營利
    媒介外國人非法為他人工作罪部分，犯意個別，行為互異，
    應予分論併罰。
  (六)起訴書就被告庚○○、甲○○：對於與賴仁志、丙○○於
    93年11月15日在我國駐胡志明市臺北經濟文化辦事處辦理結
    婚認證，使該管公務員形式審查後為不實登載並核發認證書
    ，並持向戶政機關行使使公務員登載不實公文書之行為，暨
    於94年12月2日，持不實之戶籍謄本申辦丙○○之居留證展
    延而行使使公務員登載不實公文書之行為；對於與施順發
    、丁○○於93年11月30日在我國駐胡志明市臺北經濟文化辦
    事處辦理結婚認證，使該管公務員形式審查後為不實登載並
    核發認證書，並持向戶政機關行使使公務員登載不實公文書
    之行為，暨於95年1月20日持不實之戶籍謄本申辦丁○○之
    居留證展延而行使使公務員登載不實文書之行為；對於與
    王清海、己○○於93年11月15日在我國駐胡志明市臺北經濟
    文化辦事處辦理結婚認證，使該管公務員形式審查後為不實
    登載並核發認證書，並持向戶政機關行使使公務員登載不實
    公文書之行為，暨分別於93年12月27日、94年12月9日，持
    不實之戶籍謄本申辦己○○之居留證展延而行使使公務員登
    載不實公文書之行為；對於與林培根、乙○○於93年11月
    15日在我國駐胡志明市臺北經濟文化辦事處辦理結婚認證，
    使該管公務員形式審查後為不實登載並核發認證書，並持向
    戶政機關行使使公務員登載不實公文書之行為；對於與彭
    光信、壬○○於93年12月13日在我國駐胡志明市臺北經濟文
    化辦事處辦理結婚認證，使該管公務員形式審查後為不實登
    載並核發認證書，並持向戶政機關行使使公務員登載不實公
    文書之行為，暨於95年1月18日，持不實之戶籍謄本申辦被
    告壬○○之居留證展延而行使使公務員登載不實文書之行為
    ；對於與黃財、辛○○於94年1月4日在我國駐胡志明市臺
    北經濟文化辦事處辦理結婚認證，使該管公務員形式審查後
    為不實登載並核發認證書，並持向戶政機關行使使公務員登
    載不實公文書之行為。以上雖均漏未起訴，惟上開部分與前
    揭被告庚○○、甲○○2人業經判處罪刑之行使使公務員登
    載不實文書之行為具有修正前刑法連續犯所定裁判上1罪關
    係，自均為起訴效力所及，本院自得併予審理，附此敘明。
五、原審認被告2人罪證明確，予以論罪科刑，固非無見，惟被
    告2人就事實欄一、(一)至(六)所犯以賴仁志等人頭丈夫與柬埔
    寨籍女子丙○○等人在我國駐胡志明市臺北經濟文化辦事處
    辦理假結婚認證，使該管公務員形式審查後為不實登載並核
    發認證書，並持向戶政機關行使使公務員登載不實公文書之
    行為，與已起訴之行使使公務員登載不實公文書罪間具有裁
    判上1罪關係，為起訴效力所及，自為法院所得一併審理，
    原審未予審酌；判決主文於宣付被告2人緩刑時，附帶履行
    義務為均應向公庫支付新臺幣拾伍萬元，及均向指定之公益
    團體、地方自治團體或社區提供捌拾小時之義務勞務，理由
    欄四、(十)卻說明其等於緩刑期間內，各向公庫支付10萬元，
    並各向指定之公益團體、地方自治團體或社區，提供40小時
    之義務勞務，前後矛盾；暨本案係屬侵害國家社會法益之犯
    罪，並有害我國國際形象，被告庚○○復為主謀，實不適宜
    宣告緩刑，而均有未洽。檢察官上訴意旨以被告2人各向公
    庫支付15萬元及各向指定之公益團體、地方自治團體或社區
    提供捌拾小時之義務勞務，即可獲得緩刑之寬典、主文與理
    由有如上矛盾之違誤，暨被告庚○○不宜宣告緩刑等情，指
    摘原判決不當，即為有理由，暨原審判決有如上可議之處，
    自應由本院將原判決撤銷改判。爰審酌被告2人為牟取私益
    ，尋找人頭丈夫與外籍女子假結婚，所為已造成我國對外國
    人入境管理之危害，且以此脫法行為讓外國人入境打工，亦
    妨害本國勞工之工作權，於社會公共秩序之妨害匪淺，且損
    及我國之國際聲譽，於本院審理期間尚未完全坦承犯行，惟
    均業已與乙○○、丁○○、辛○○達成民事上和解，有如附
    件所示臺灣臺中地方法院和解筆錄1份（同見本院卷第138、
    139 頁）可稽，暨考以其等素行、智識程度、手段、方法、
    所生危害及犯後態度等一切情狀，分別量處如主文第2、3項
    所示之宣告刑，諭知易科罰金之折算標準（被告2人於95年7
    月1日前所犯連續意圖營利媒介外國人非法為他人工作部分
    ，應均依修正前刑法第41條第1項前段規定，諭知易科罰金
    之折算標準；被告2人於95年7月1日後所犯意圖營利媒介外
    國人非法為他人工作及被告庚○○使公務員登載不實公文書
    部分，應均依修正後刑法第41條第1項前段諭知易科罰金之
    折算標準）。被告2人於95年7月1日前所為連續意圖營利媒
    介外國人非法為他人工作罪、被告庚○○於96年2月14日所
    犯使公務員登載不實公文書部分，均在96年4月24日前所為
    ，且無不得減刑之事由，自應依中華民國96年罪犯減刑條例
    第2條第1項第3款之規定，減其等各該宣告刑2分之1，並諭
    知易科罰金之折算標準，及就被告2人前開所犯應減及不應
    減部分，依修正前刑法第51條第5款之規定，定其等應執行
    之刑，並依刑法施行法第3條之1第3項規定，依修正前刑法
    第41條第1項前段、第2項、修正刪除前罰金罰鍰提高標準條
    例第2條之規定，各諭知被告庚○○、甲○○定應執行刑之
    易科罰金折算標準。末查，被告甲○○前未曾因故意犯罪受
    有期徒刑以上刑之宣告，有臺灣高等法院被告前案紀錄表1
    份在卷可按，其係初犯，與被告庚○○係夫妻，因被告庚○○緣故而共同參與本案，被告庚○○實為本案主使者，被告
    甲○○因貪圖利益而為本案犯行，於本案審理期間亦與乙○○等人達成和解，其經此教訓，當知警惕而無再犯之虞，本
    院綜核各情，認其所宣告之刑，以暫不執行為適當，併予宣
    告緩刑3年，以啟自新。惟被告甲○○守法觀念顯有不足，
    為使其於緩刑期間內，仍深知戒惕，避免緩刑之宣告遭撤銷
    ，且導正其行為與法治之觀念，爰併宣告其於緩刑期間內，
    應依如附件臺灣臺中地方法院和解筆錄所載壹、之金額及給
    付方式賠償被害人，向公庫支付15萬元，並向指定之公益團
    體、地方自治團體或社區，提供80小時之義務勞務，並依刑
    法第93條第1項第2款之規定，應於緩刑期間付保護管束，期
    能使被告於義務勞務過程及保護管束期間，確切明瞭其行為
    所造成之損害，並培養正確法治觀念。至於被告究應向何公
    益團體、地方自治團體或社區提供義務勞務，屬執行之問題
    ，應由執行檢察官斟酌全案情節及各公益團體、地方自治團
    體或社區之需求，妥為指定，併予敘明。至被告庚○○實為
    本案主導者，其媒介柬埔寨籍女子至他人處工作，多半由其
    取得報酬後（少部分被告甲○○亦陪同前往），再由其發放
    予外籍女子，實際掌握外籍女子之薪資發放與作息（惟並未
    達妨害自由之犯罪程度），依其犯罪情狀，不宜宣告緩刑，
    附此敘明。檢察官根據共同被告乙○○具狀請求檢察官上訴
    意旨另以：被告2人非法引進外勞共有6人，足見其等係有計
    畫大量非法引進，以圖不法暴利，犯法之惡性非淺，量刑不
    宜過輕，原審量刑稍嫌過輕，且依乙○○具狀所附證據，立
    墩公司自94至97年匯入國墩公司明細，本案犯罪所得應在1
    千萬元以上，原審就被告甲○○部分命其應向公庫支付15萬
    元，及提供80小時之義務勞務，顯與其犯罪所得不符比例原
    則，有違社會公平正義等語，然依現有卷證出面指控被告2
    人犯案者為乙○○、丁○○與辛○○，其餘3人外勞之在臺
    薪資情形若干、工作情形如何，均無證據可資證明，且觀乙○○雖提出立墩公司自94年至97年匯款至國墩公司之明細，
    認為被告2人犯罪所得應有1千萬元以上，然該等匯款明細充
    其量僅能證明立墩公司與國墩公司間有金錢往來，惟金錢名
    目及流向為何則尚無法得知，而依乙○○、丁○○、辛○○
    於本院所提薪資計算表，其等向被告2人請求之3年薪資金額
    約在100萬元左右，則保守估計扣除該約300萬元後，其餘款
    項仍有約700萬元鉅額，各為何種名目，未見檢察官舉證說
    明，此部分尚難以為被告2人犯案所得之認定。再者，被告2
    人於本院審理期間，已分別與乙○○、丁○○、辛○○達成
    和解，分別賠償其等各4萬元、20萬元款項，並為乙○○等
    人所能接受，本院審以上情，仍認科處如上主文第2、3項所
    示刑度，及就被告甲○○部分諭知緩刑同時附帶命其依如附
    件臺灣臺中地方法院和解筆錄所載壹、之金額及給付方式賠
    償被害人，向公庫支付15萬元及提供80小時之義務勞務，應
    屬適當。惟被告甲○○應確實依照前揭應遵循事項，確實履
    行，否則所宣付之緩刑將可能被撤銷，以上均併此敘明。
據上論斷，應依刑事訴訟法第369條第1項前段、第364條、第299
條第1項前段，就業服務法第64條第2項，刑法第2條第1項、第11
條前段、（修正前及修正後）第28條、（修正前）第56條、第21
4條、第216條、（修正前）第55條後段、（修正前及修正後）第
41條第1項前段、（修正前）第41條第2項、第74條第1項第1款、
第2項第3款、第4款、第5款、第93條第1項第2款、（修正前）第
51條第5款，（修正刪除前）罰金罰鍰提高標準條例第2條，中華
民國96年罪犯減刑條例第2條第1項第3款、第7條、第9條、第11
條，刑法施行法第1條之1第1項、第2項前段、第3條之1第3項，
判決如主文。
本案經檢察官戊○○到庭執行職務。
中    華    民    國    98    年    11    月    11    日
            刑事第九庭  審判長法  官  江  德  千
                              法  官  莊  深  淵
                              法  官  賴  妙  雲
以上正本證明與原本無異。
不得上訴。
                              書記官  蘇  昭  文
中    華    民    國    98    年    11    月    11    日
就業服務法第45條
任何人不得媒介外國人非法為他人工作。
就業服務法第64條第2項
意圖營利而違反第45條規定者，處3年以下有期徒刑、拘役或科
或併科新臺幣120萬元以下罰金。
刑法第214條
明知為不實之事項，而使公務員登載於職務上所掌之公文書，足
以生損害於公眾或他人者，處3年以下有期徒刑、拘役或5百元以
下罰金。
刑法第216條
行使第210條至第215條之文書者，依偽造、變造文書或登載不實
事項或使登載不實事項之規定處斷。


司法院資訊處製作；財團法人民間司法改革基金會備份。
